【裁判字號】    90,上易,2284
【裁判日期】    900830
【裁判案由】    竊盜
【裁判全文】
臺灣高等法院刑事判決                            九十年度上易字第二二八四號
    上  訴  人  臺灣宜蘭地方法院檢察署檢察官
    被      告  乙○○
右上訴人因被告竊盜案件，不服臺灣宜蘭地方法院九十年度易字第八一號，中華民國
九十年五月三十一日第一審判決（起訴案號：臺灣宜蘭地方法院檢察署八十九年度偵
字第三三八五號）提起上訴，本院判決如左：
    主  文
原判決撤銷。
乙○○竊盜，處有期徒刑伍月，如易科罰金，以參佰元折算壹日。
    事  實
一、乙○○意圖為自己不法之所有，於民國（下同）八十九年十月二十日下午四時許
    ，至同年十一月十七日間之某時，在宜蘭縣羅東鎮羅東火車站前，竊取甲○○所
    有停放該處之ＧＲＥ─九二八號光陽一九九七年份一二四西西重機車，得手後，
    作為代步之用。嗣於同年十一月十七日下午，騎乘上開機車至礁溪大塭路三十六
    號丙○○住處後，經警於同日下午五時四十分許至該處搜索時發現上開機車，並
    扣得乙○○所有之鑰匙一串（八支），而查獲。
二、案經宜蘭縣警察局礁溪分局報請臺灣宜蘭地方法院檢察署檢察官偵查起訴。
    理  由
一、訊據被告乙○○矢口否認有任何竊盜犯行，辯稱：前揭機車是丁○○留在丙○○
    住宅外，因八十九年十一月十七日伊曾打電話通知丁○○前往丙○○家中搭載其
    返回家中，然丁○○還來不及搭載伊返還家中，伊便遭警察抓走云云。惟查：
  (一)本案ＧＲＥ─九二八號光陽一九九七年份一二四西西重機車係甲○○所有，因甲○○欲至花蓮服役，而於八十九年十月二十日十六時停放在羅東火車站前，嗣於
    同年十一月十七日下午返回羅東火車站時發現失竊等情，業據被害人甲○○在警
    訊中指述甚詳（見偵查卷第七頁），並有車籍作業系統查詢認可資料一件附在偵
    查卷第十四頁可稽。復查，證人丙○○於警訊中供稱：（問：警方搜索時於你住
    宅車庫發現乙部重機ＧＲＥ─九二八號失竊，請問該重機是何人所騎用？），我
    住宅車庫之重機應該是乙○○所騎用，因為我於八十九年十一月十七日下午十七
    時許左右才回家，發現乙○○騎於警方所查扣之機車上等我回家等語（見偵查卷
    第十頁背面）；在檢察官偵查中仍證稱：昨日下午五時我從外面回到礁溪家中時
    ，就看到乙○○坐在該部機車上等我回家，後來警方到我家搜索發現該車是失竊
    車，當時乙○○有丟一串鑰匙在我家，我妻有交給警察，在派出所時警察有發現
    胡某那串鑰匙中有一把與插在機車上的鑰匙號碼相同，而且亦可發動機車，警察
    有問乙○○但他稱機車不是他騎的，不過警方在試鑰匙前，胡某有承認該串鑰匙
    是他的云云（見偵查卷第二十四頁）；即被告於警訊中亦坦承扣案之鑰匙一串（
    八支）其中編號「JINKUN B37」之鑰匙可開啟ＧＲＥ─九二八號失竊機車，而該
    串鑰匙確實為其所有等語（見偵查卷第六頁）。
  (二)被告聲請傳喚之證人丁○○在原審雖到庭供證：當日被告打電話叫我前往位於礁
    溪鄉○○路馬將軍廟前面之丙○○家中載他，我就騎乘我所竊得之本件失竊綠色
    重型機車前往前揭地點搭載被告，因為在現場碰巧看到被告等人被警察抓，因此
    便先行離開，而機車便留在丙○○住所外，此部機車約在八十九年十月初我剛出
    獄不久在宜蘭所竊得，當時機車鑰匙插在機車上云云（見卷第五十頁）。惟再查
    ，證人丁○○所供證竊取機車之時間「八十九年十月初」，較被害人甲○○將機
    車放在羅東火車站而遭竊之時間「八十九年十月二十日十六時」，提前有十餘天
    ；所供竊取機車之方法「當時機車鑰匙插在機車上」，核與被害人供陳「鎖頭被
    換過，我原本之鑰匙無法開動」（見偵查卷第八頁背面），顯有不符；該證人供
    陳「機車便留在丙○○住所外」，與證人丙○○供證機車停在渠家車庫，亦屬有
    間；證人丁○○所為前述供證，已難認為真實。況，被告被捕當日至丙○○住處
    ，既因丙○○尚未返回而在外等候，在此等待時間未能確定之情況下，豈有先以
    電話聯絡證人丁○○騎乘前往載伊之必要？且，證人丁○○所供「我就騎乘我所
    竊得之本件失竊綠色重型機車前往前揭地點搭載被告」乙節果若屬實；則警方至
    現場逮捕時，騎乘在機車上等候之人理應為證人丁○○，而非被告乙○○；更無
    所謂「因為在現場碰巧看到被告等人被警察抓，因此便先行離開，而機車便留在
    丙○○住所外」之可能。證人丁○○所為前述供證，應係出自臨訟勾串，而不足
    採。
  (三)被告為警逮獲之時既係乘坐在丙○○住宅車庫內之本案ＧＲＥ─九二八號失竊機
    車上，本身又持有該機車失竊後所更換可開啟該機車之鑰匙，再參諸被告於警方
    逮捕之前將可開啟該機車之鑰匙拋棄地上，更可得見其掩飾犯罪之情觀之，本案
    機車應係被告於被害人甲○○將機車停放在羅東火車站後，至本案被查獲前之某
    時，在宜蘭縣羅東鎮羅東火車站前所竊取，應無庸置疑。
  (四)本案事證明確，被告犯行已可認定。
二、核被告所為係犯刑法第三百二十條第一項之竊盜罪。
三、原審未及詳查，遽為被告無罪之諭知，尚有未洽。公訴人之上訴意旨執以指摘原
    判決不當，為有理由；應由本院將原判決撤銷改判。爰審酌被告犯罪之動機、目
    的在謀取不法利益，其手段尚屬平和，其所獲取利得並非鉅大，危害尚輕，及犯
    罪後仍飾詞卸責之態度等一切情狀，量處如主文所示之刑。又，被告為本案犯行
    後刑法第四十一條已於民國九十年一月十日經公布修正為第四十一條第一項，其
    規定為：「犯最重本刑為五年以下有期徒刑以下之刑之罪，而受六月以下有期徒
    刑或拘役之宣告，因身體、教育、職業或家庭之關係，執行顯有困難者，得以一
    元以上三元以下折算一日，易科罰金。但確因不執行所宣告之刑，難收矯正之效
    ，或難以維持法秩序者不在此限」。新舊法比較結果，以修正後之現行刑法第四
    十一條第一項之規定較有利於被告，依刑法第二條第一項前段之規定，自應適用
    修正後之現行刑法第四十一條第一項之規定，諭知易科罰金之折算標準。扣案之
    鑰匙一串（八支），雖係被告乙○○所有，然僅屬被告騎乘該贓車所使用之工具
    ，而非供犯本案竊盜罪所用之物，故無庸併予宣告沒收，附此敘明。
據上論斷，應依刑事訴訟法第三百六十九條第一項前段、第三百六十四條、第二百九
十九條第一項前段，刑法第二條第一項前段、第三百二十條第一項、第四十一條第一
項，罰金罰鍰提高標準條例第一條前段、第二條，判決如主文。
本案經檢察官劉靜婉到庭執行職務。
中      華      民      國    九十      年      八      月     三十     日
                              臺灣高等法院刑事第十二庭
                                  審判長法  官   劉  景  星
                                        法  官   陳  志  洋
                                        法  官   陳  博  志
右正本證明與原本無異。
不得上訴。
                                        書記官   陳  嘉  文
中      華      民      國     九十     年    九      月      三        日
附錄本判決論罪科刑法條：
刑法第三百二十條(普通竊盜罪、竊佔罪)
意圖為自己或第三人不法之所有，而竊取他人之動產者，為竊盜罪，處五年以下有期
徒刑、拘役或五百元以下罰金。
意圖為自己或第三人不法之利益，而竊佔他人之不動產者，依前項之規定
處斷。
前二項之未遂犯罰之。


司法院資訊處製作；財團法人民間司法改革基金會備份。
